最高法院刑事判決　　　　　　　　　　　　　　　　九十三年度台非字第一八八號
　　上　訴　人　最高法院檢察署檢察總長
　　被　　　告　甲○○
　　　　　　　　　　　　（另案在台灣澎湖監獄執行中）
右上訴人因被告殺人未遂案件，對於台灣高等法院中華民國九十一年三月二十二日第
二審確定判決（九十年度重上更(四)字第二八四號，起訴案號：台灣新竹地方法院檢察
署八十八年度偵字第六五六五號），認為違法，提起非常上訴，本院判決如左：
    主  文
原判決關於罪刑部分撤銷。
甲○○殺人未遂，處有期徒刑伍年陸月。
扣案之鐵器壹支及三角形單刃開鋒之小刀壹把均沒收之。
    理  由
非常上訴理由稱：「一、按判決不適用法則或適用不當者，為違背法令。又受有期徒
刑之執行完畢，或受無期徒刑或受有期徒刑一部之執行而赦免後，五年以內再犯有期
徒刑以上之罪者，始為累犯。刑事訴訟法第三百七十八條、刑法第四十七條定有明文
。次查刑法第七十九條之一第一項規定：「二以上徒刑併執行者，第七十七條所定最
低應執行之期間，合併計算之。」同條第三項規定：「依第一項規定合併計算執行期
間而假釋者，前條第一項規定之期間，亦合併計算之」。則在併合執行之情形，經許
其假釋出獄者，其報請許可假釋所須最低應執行之期間，既合併計算；且假釋期間（
即殘刑期間），亦合併計算之，其期間即無從區分。從而，不論假釋出獄前所執行之
期間是否已逾其中任一罪之刑期，亦不論嗣後其假釋有無被撤銷，在假釋期間內，均
應認為尚未執行完畢。其於執行逾其中任一罪之刑期後五年內之假釋期間，再犯有期
徒刑以上之罪者，不應論以累犯（八十八年七月二十日最高法院刑事庭第四次決議參
照）。本件被告甲○○固於民國八十二年間因違反肅清煙毒條例案件，經台灣高等法
院判處有期徒刑三年六月確定，於八十二年十月十六日送監執行，於八十六年二月十
四日執行完畢；復於八十二年間因違反麻醉藥品管理條例案件，經台灣新竹地方法院
判處有期徒刑十月，復因違反麻醉藥品管理條例案件，經台灣新竹地方法院判處徒刑
五年五月，上訴台灣高等法院後，仍判處有期徒刑五年五月，並另就該二罪定其應執
行刑為五年十月，自前行案執行完畢翌日即八十六年二月十五日起接續執行，至八十
七年九月五日縮短刑期假釋出獄，刑期應至九十一年六月二日始屆滿。尚在假釋期間
內，仍不知自我檢束，於八十八年八月二十八日晚上八時四十分許，在新竹市南大三
五九巷十四號住處再犯殺人未遂罪行，有違反保安處分執行法第七十四條之二第一款
規定情節重大，經請核准撤銷假釋，有法務部八十九年四月十三日法八十九矯字第０
０七四九九號函，台灣澎湖監獄澎監順教字第０六二三號報請撤銷假釋報告表附卷可
稽。其未執行之殘刑，尚有三年九月十五日（自八十九年十一月二十七日起執行，須
至九十三夫九月十日始執行期滿），顯不能認已執行完畢。詎原判決竟認被告甫於八
十六年二月十四日執行完畢，復於八十八年八月二十八日再犯殺人未遂罪，應成立累
犯，而依累犯規定加重其刑，顯有判決適用法則不當之違法。二、案經確定，且於被
告不利，爰依刑事訴訟法第四百四十一條、第四百四十三條提起非常上訴，以資糾正
。」等語。
本院按刑法第四十七條規定之累犯，必須曾受有期徒刑之執行完畢，或受無期徒刑或
有期徒刑一部之執行而赦免後，五年以內再犯有期徒刑以上之罪者為限，始得加重其
刑。所謂執行完畢，除在監獄執行期滿者外，如為假釋出獄，須在無期徒刑滿十五年
，或在有期徒刑所餘刑期內，未經撤銷假釋者，其未執行之刑，始以已執行論。若為
二以上有期徒刑併執行時，假釋所定最低應執行之期間，合併計算之；其所餘刑期（
即假釋期間），亦應合併計算，必於該期間內未經撤銷假釋，未執行之刑，始以已執
行論。從而，不論假釋出獄前所執行之期間是否已逾其中任一有期徒刑之刑期，凡在
假釋期間內，均應認有期徒刑尚未執行完畢，則其於執行逾其中任一有期徒刑之刑期
後五年內之假釋期間，再犯有期徒刑以上之罪者，仍不應論以累犯。此觀刑法第七十
九條第一項、第七十九條之一第一項、第三項之規定自明。本件被告甲○○於民國八
十一年間因煙毒案件，經台灣高等法院判處有期徒刑三年六月確定，於八十二年十月
十六日送監執行，於八十六年二月十四日執行完畢；被告另於八十二年間違反麻醉藥
品管理條例案件，經台灣新竹地方法院判處有期徒刑十月確定，復因違反麻醉藥品管
理條例案件，經台灣新竹地方法院判處有期徒刑五年五月，上訴後經台灣高等法院駁
回上訴確定，二罪經定應執行刑為五年十月。並自前案執行完畢翌日之八十六年二月
十五日起接續執行，至八十七年九月五日縮短刑期假釋出獄，應至九十一年六月二十
日假釋期滿。惟被告於假釋期間之八十八年八月二十八日晚上八時四十分許，在新竹
市○○路三五九巷十四號住處，再犯本件殺人未遂罪，違反保安處分執行法第七十四
條之二之規定，經法務部撤銷假釋，被告未執行之殘刑三年九月十五日，自八十九年
十一月二十七日入監執行，須至九十三年九月十日始執行完畢。此有台灣高等法院被
告全國前案紀錄表及台灣澎湖地方法院檢察署八十七年度執護他字第三九０號卷可按
。則依首開說明，被告於前揭假釋期間之八十八年八月二十八日再犯本件殺人未遂罪
，其前犯之煙毒案件所處之有期徒刑，不能認已執行完畢，本件自不應論以累犯。原
確定判決以被告前犯煙毒案件已於八十六年二月十四日執行完畢，五年內再犯本件之
罪，而依累犯規定加重其刑，自有判決適用法則不當之違背法令。案經確定，且於被
告不利，非常上訴意旨執以指摘，非無理由，應由本院將原判決關於被告罪刑部分撤
銷，另行改判如主文第二、三項所示，以資救濟。
據上論結，應依刑事訴訟法第四百四十七條第一項第一款但書，刑法第一百六十一條
第四項、第二項、第二百七十一條第二項、第一項、第二十六條前段、第五十五條、
第三十八條第一項第二款，罰金罰鍰提高標準條例第一條前段，判決如主文。
中　　　華　　　民　　　國　　九十三　　年　　　八　　　月　　 十九 　　日
                              最高法院刑事第六庭
                                  審判長法官  吳　雄　銘
                                        法官  石　木　欽
                                        法官  郭　毓　洲
                                        法官  吳　三　龍
                                        法官  林　永　茂
      右正本證明與原本無異
                                              書  記  官
中　　　華　　　民　　　國　　九十三　　年　　　八　　　月　　　　　　　日
                                                                        Ｅ
